臺灣高等法院高雄分院刑事判決　　　　94年度上訴字第1398號
　　上　訴　人
　　即　被　告　丁○○
　　上　訴　人
　　即　被　告　乙○○
　　上2人共同
　　指定辯護人　周君強　律師
上列上訴人因強盜案件，不服臺灣高雄地方法院94年度訴字第17
47號中華民國94年8 月9 日第一審判決（起訴案號：臺灣高雄地
方法院檢察署94年度偵字第7555號），提起上訴，本院判決如下
：
    主  文
上訴駁回。
    事  實
一、乙○○前曾於民國（下同）86年間，因強盜等案件，經臺灣
    高雄地方法院少年法庭於87年9 月17日以87年度少訴字第40
    號、第45號判決判處應執行有期徒刑8 年8 月確定，並於87
    年12月1 日入監執行，並於92年12月10日縮短刑期假釋出監
    ，刑期縮刑於95年11月8 日始期滿，目前係縮短刑期假釋出
    監付保護管束中。
二、丁○○、乙○○因缺錢花用，該2 人竟意圖為自己不法之所
    有，並基於共同強盜之犯意聯絡，由丁○○提議並選定其曾
    任職（擔任計時組長）過之高雄縣鳥松鄉○○路251 號「麥
    當勞」速食店為目標，2 人共同於94年3 月23日、25日、26
    日日上午5 時許，先至該速食店旁觀察員工上班情形後，旋
    於同月27日上午5 時許，由乙○○騎乘車牌號碼YDR-400 號
    型機車後載丁○○，到達該「麥當勞」速食店附近伺機下手
    ，2 人於同日上午5 時12分許，見該速食店員工甲○○、戊○○上班抵達該速食店，並從1 樓側門進入店內，逕上2 樓
    員工休息室後，丁○○與乙○○即於同日上午5 時30分許，
    分別各戴安全帽及戴口罩，由丁○○手持其所有長型鋸齒狀
    刀子1 把（未扣案），乙○○手持其所有刀械1 把（非屬槍
    砲彈藥刀械管制條例管制之刀械），均從該速食店未上鎖之
    1 樓側門進入，再共同沿1 樓樓梯登上2 樓之際，適遇甲○○由2 樓往1 樓方向之樓梯處，正面遇到丁○○、乙○○2
    人持刀，乙○○先持刀押住甲○○，甲○○見狀則隨即以右
    手徒手抓該把刀械（刀刃長31.5公分、刀柄長14公分），反
    被該刀銳利刀刃所割傷，而造成右第四指開放性受傷併神經
    傷害（傷害部分未據告訴）後，旋由乙○○再以該把刀械抵
    住甲○○之脖子，致使甲○○不能抗拒，再令甲○○往2 樓
    員工休息室方向前進，並進入該室內，由丁○○亦以鋸齒狀
    刀子指著戊○○之頭頸部，並令戊○○趴在桌上，致使戊○○亦不能抗拒。丁○○、乙○○2 人先後制伏甲○○、戊○○後，再由乙○○以該把刀械抵住甲○○，強令甲○○自該
    休息室內的經理室取出店內保險櫃鑰匙，丁○○則同時以鋸
    齒狀刀子抵住戊○○背部，並令戊○○進入1 樓冷藏室內，
    再將冷藏室的門關起來；乙○○則在甲○○打開1 樓保險櫃
    後，亦將甲○○押往該1 樓與戊○○一同關閉在冷藏室裡。
    丁○○、乙○○共同強盜取得保險櫃內新臺幣（下同）274,
    278 元，得手後，由乙○○暫保管強盜取得之款項，並騎上
    開YDR-400 號機車後載蔡坤逃逸後，甲○○、戊○○始自行
    脫困報警。丁○○、乙○○強盜後，丁○○將1 把鋸齒狀刀
    械丟棄，乙○○則將上開強盜用之刀械1 把交由知情之陳信
    宏保管（收受贓物部分經原審判處有期徒刑4 月確定），而
    強盜所得之款項，於同年3 月27日下午2 時許，在高雄市○○路與裕誠路口之「龍祥飯店」710 室，乙○○將其中之贓
    款2 萬4 千餘元分給陳信宏，乙○○分得該贓款11萬餘元，
    丁○○分得該贓款13萬餘元。
三、嗣於同年3 月29日，經該速食店管理人事之員工丙○○之核
    對人事資料供甲○○、戊○○辨認後，再經警調閱乙○○持
    有使用之0000000000號行動電話號碼之通聯紀錄，循線於同
    月30日下午4 時30分許，在高雄市○○○路「夢想家網咖店
    」內，查獲乙○○，並扣得其尚未花完之贓款81,000元及其
    所有強盜時所使用之黑色半罩式安全帽1 頂；續於同月30日
    下午5 時許，經警循線又在高雄縣鳥松鄉○○村○○路旁，
    查獲丁○○，並扣得其尚未花完之贓款11,500元；嗣再查獲
    陳建宏，並扣得其尚未花完之贓款20,541元及其受乙○○所
    託保管強盜用之刀械1 把。
四、案經高雄縣政府警察局移送臺灣高雄地方法院檢察署檢察官
    偵查起訴。
    理  由
甲、程序方面
一、按被告以外之人於審判外之言詞或書面陳述，除法律有規定
    者外，不得作為證據，刑事訴訟法第159 條第1 項定有明文
    。證人丙○○於警詢中所為之陳述，對被告而言，亦屬被告
    以外之人於審判外之陳述，依前揭法條規定，原則上亦無證
    據能力。然被告以外之人於審判外之陳述，雖不符前4 條之
    規定，而經當事人於審判程序同意作為證據，法院審酌該言
    詞陳述或書面陳述作成時之情況，認為適當者，亦得為證據
    。當事人、代理人或辯護人於法院調查證據時，知有第159
    條第1 項不得為證據之情形，而未於言詞辯論終結前聲明異
    議者，視為有前項之同意。刑事訴訟法第159 條之5 亦定有
    明文。本件被告2 人於原審94年7 月1 日準備程序訊問時，
    對證人丙○○、甲○○、戊○○警詢中所為陳述之真實性（
    即任意性）不爭執，對證據能力亦不爭執等語，且至言詞辯
    論終結前，就前開證人於警詢中所為陳述之證據能力亦未聲
    明異議。而前開3 位證人於警詢中之陳述，亦未經其等主張
    有何非出於自由意志之情形，是本件認為容許渠等陳述之證
    據能力，亦無不當，應依刑事訴訟法第159 條之5 之規定，
    認前開3 位證人於警詢中之證述具有證據能力。
二、按被告以外之人於偵查中向檢察官所為之陳述，除顯有不可
    信之情況者外，得為證據，刑事訴訟法第159 條之1 第2 項
    定有明文。證人甲○○、戊○○於偵查中所為之陳述，對被
    告而言，屬被告以外之人於偵查中向檢察官所為之陳述，依
    右揭法條規定，原則上具證據能力，而被告2 人復未提出證
    人甲○○、戊○○於偵查中所為證述有何顯不可信之情況，
    自得為證據。
乙、實體方面
一、上開事實，業據上訴人即被告丁○○、乙○○於警詢、偵訊
    、原審及本院審理時均坦承不諱，核與證人丙○○於警詢中
    所述與證人即被害人甲○○、戊○○於警詢所述及偵查、審
    訊中結證所述情節均相符，並有贓物認領保管單1 紙、高雄
    縣政府警察局現場勘察報告1 份及其刑事案件證物採驗紀錄
    表三紙、內政部警政署刑事警察局鑑驗書1 紙、高雄縣政府
    警察局94年5 月6 日函及其檢附刀械鑑驗結果書1 件（以上
    均詳警卷(一)內檢附文件資料）、丁○○自白書（詳警卷(二)第
    5 之1 頁、第6 頁）、扣押物品目錄表及丁○○作案時所穿
    之衣褲照片10張等物（詳警卷(二)第10頁至第20頁）、丁○○
    持有使用之0000000000號行動電話號碼及其通聯調閱、往來
    紀錄（詳警卷(二)第21頁至第32頁、第80頁至第90頁）、乙○○持有使用之0000000000號行動電話號碼及其通聯調閱、往
    來紀錄（詳警卷(二)第33頁至第44頁、第68頁至79頁）（詳臺
    灣高雄地方法院檢察署94年他字第815 號卷第12頁至第23頁
    ）、丁○○員工資料表1 份（詳同上他字卷第26頁）、YDR-
    400 號機車照片2 張及其車籍資料1 紙（詳警卷(二)第55頁、
    第56頁）、扣押物品目錄表及乙○○作案時所用工具（詳警
    卷(二)第60頁、第62頁、第65頁、第122 頁）、被告乙○○主
    動交出贓款之照片（詳警卷(二)第67頁）、陳建宏主動交出贓
    款及作案刀械之照片（詳警卷(二)第103 頁至第105 頁）、甲○○受傷之診斷證明書1 紙（詳警卷(二)第110 頁）、臺灣高
    雄地方法院檢察署94年檢總管字第5978號扣押物品清單2 紙
    、原審法院94院總管3520號扣押物品清單1 件可資佐證，是
    本件被告丁○○、乙○○2 人之自白與事實相符，本件事證
    明確，被告丁○○、乙○○加重強盜犯行，均堪認定。
二、按強盜罪之強暴、脅迫，祇須抑壓被害人之抗拒或使被害人
    身體上、精神上，處於不能抗拒之狀態為已足，其暴力縱未
    與被害人身體接觸，仍不能不謂有強暴、脅迫行為（最高法
    院22年上字第317 號判例意旨參照）。次按被告丁○○、乙○○2 人強盜時所持刀械均為尖銳，由被害人甲○○於案發
    之際，以手抓刀械時被刀刃割傷，顯見其客觀上具有相當之
    危險性，已足以傷害人之身體，係可供兇器使用之工具，應
    屬兇器無訛。被告丁○○、乙○○各持上揭刀械，共同強盜
    財物之行為，核被告丁○○、乙○○所為，均係犯刑法第33
    0 條第1 項攜帶兇器之加重強盜罪。又被告丁○○、乙○○
    就上開強盜犯行，彼此間互有有犯意聯絡及行為分擔，為共
    同正犯。被告2 人對麥當勞速食店之職員甲○○、戊○○2
    人同實施強暴脅迫而強盜該店內財物，則該強盜罪之被害人
    有甲○○、戊○○2 人，應依刑法第55條想像競合犯規定，
    從一重處斷。
三、原判決就被告丁○○、乙○○部分，以被告丁○○、乙○○
    罪證明確，因予適用刑法第28條、第330 條第1 項、第55條
    （原審漏引）之規定，並審酌被告丁○○、乙○○2 人均因
    缺錢花用，非但不循正當管道努力謀生，尚且恃年輕力壯持
    刀強盜商店，其間不但致被害人甲○○手部受傷，且為爭取
    逃亡時間，竟又將被害人甲○○、戊○○推入冷藏冰庫拘束
    渠等自由，其中被告丁○○係本件強盜提議者，業據被告丁○○供明在卷，而被告乙○○則前案強盜案甫假釋出監，竟
    又再犯本罪，此有87年度少訴字第40號、第45號判決書、刑
    案查詢表存卷可佐，再被告丁○○、乙○○所強盜得之財物
    亦非少，已嚴重危害社會大眾生命、財產法益及社會秩序甚
    鉅，本均應從重量刑，惟念被告2 人犯後已坦承犯行，態度
    尚佳，而犯後均有悔改之意，並各交出所餘贓款等一切情狀
    ，各量處有期徒刑7 年6 月，另將扣案之刀械1 把、黑色半
    罩式安全帽1 頂，係供被告乙○○所有，且供其犯罪所用之
    物，已據被告乙○○供明在卷，依刑法第38條第1 項第2 款
    規定，併予宣告沒收；至扣案之背心1 件、內衣1 件、長褲
    1 條暨所戴眼鏡1 副、所用行動電話1 枝，雖係被告丁○○
    於強盜犯罪時所穿著之衣服物品，亦據被告丁○○於原審審
    訊時陳述在卷，惟該等衣物用品係供其日常生活用途，並非
    專為強盜或掩飾犯罪行為所用，亦據被告丁○○於審理時陳
    明在卷，是該等衣物用品尚難認係專供犯罪所用之物。另其
    餘扣案之黑色外套、長褲、襪子、休閒鞋等物，雖係被告乙○○於強盜犯罪時所穿著之衣物，然亦應屬其日常生活穿著
    ，是該等衣物亦難認係專供犯罪所用之物，均不為沒收之諭
    知。又被告丁○○於犯罪時所用之長型鋸齒狀刀子1 把、安
    全帽、口罩、白色手套均丟棄，業據被告丁○○於警詢、審
    理時均供述：上開物品工具均已丟掉了等語綦詳明確，是上
    開鋸齒狀刀械及丁○○之安全帽、口罩、白色手套均未扣案
    ，業已滅失，故均不予宣告沒收。其認事用法，核無不合，
    量刑亦屬允當。被告等2 人上訴意旨，均以原審量刑過重為
    由，指摘原判決不當，均無理由，應予駁回。
四、原審共同被告陳信宏收受贓物部分，已經原審判處有期徒刑
    4月，未據上訴而告確定，併此敘明。
據上論斷，應依刑事訴訟法第368條，判決如主文。
本案經檢察官張其主到庭執行職務。
中　　華　　民　　國　　94　　年　　10　　月　　25　　日
                  刑事第二庭    審判長法  官  陳啟造
                                      法  官  黃仁松
                                      法  官  黃壽燕
以上正本證明與原本無異。
如不服本判決應於收受本判決後10日內向本院提出上訴書狀，其
未敘述上訴理由者，並得於提起上訴後10日內向本院補提理由書
狀（均須按他造當事人之人數附繕本）「切勿逕送上級法院」。
中　　華　　民　　國　　94　　年　　10　　月　　25　　日
　　　　　　　　　　　　　　　　　　　書記官  黃一秋
附錄本判決論罪科刑法條：
刑法第330條第1項：
  犯強盜罪而有第321 條第1 項各款情形之一者，處7 年以上有
  期徒刑。
刑法第321條第1項：
犯竊盜罪而有左列情形之一者，處6 月以上、5 年以下有期徒刑
：
一  於夜間侵入住宅或有人居住之建築物、船艦或隱匿其內而犯
    之者。
二  毀越門扇、牆垣或其他安全設備而犯之者。
三  攜帶兇器而犯之者。
四  結夥三人以上而犯之者。
五  乘火災、水災或其他災害之際而犯之者。
六  在車站或埠頭而犯之者。